【裁判字號】    99,訴,128
【裁判日期】    990430
【裁判案由】    違反毒品危害防制條例
【裁判全文】
臺灣雲林地方法院刑事判決               99年度訴字第128號
公  訴  人  臺灣雲林地方法院檢察署檢察官
被      告  甲○○
上列被告因違反毒品危害防制條例案件，經檢察官提起公訴（99
年度毒偵字第104 號），被告於準備程序進行中，就被訴事實為
有罪之陳述，本院依簡式審判程序審理，判決如下：
    主  文
甲○○施用第一級毒品，累犯，處有期徒刑壹年，扣案之第一級
毒品海洛因白色粉末（驗餘淨重零點壹柒壹參公克）沒收銷燬，
包裝上開第一級毒品海洛因之外包裝袋貳個、注射針筒參支、削
尖吸管壹支均沒收。
    事  實
一、甲○○前於民國91年間，因施用毒品案件，經臺灣高雄地方
    法院（下稱高雄地院）裁定送觀察、勒戒後，認有繼續施用
    毒品之傾向，復經高雄地院裁定令入戒治處所施以強制戒治
    ，嗣因戒治成效合格，獲高雄地院裁定停止戒治，於91年8
    月22日釋放出所，所餘戒治期間付保護管束，嗣於92年2 月
    27日保護管束期滿而未經撤銷，經臺灣高雄地方法院檢察署
    檢察官於92年3 月13日，以92年度戒毒偵字第210 號為不起
    訴處分確定；其復於92年間，因施用第一級毒品案件，經高
    雄地院裁定送強制戒治，嗣因戒治成效合格，獲高雄地院裁
    定停止戒治，於92年12月25日釋放出所，嗣於93年1 月9 日
    因法律修正而戒治期滿執行完畢；刑事責任部分，則經臺灣
    臺中地方法院檢察署檢察官於92年5 月22日，以92年度毒偵
    字第1384號提起公訴，嗣經臺灣臺中地方法院（下稱臺中地
    院）於92年9 月5 日，以92年度訴字第1500號判決判處有期
    徒刑8 月，於同年11月17日確定；其又於92年間，因竊盜案
    件，經臺中地院判處有期徒刑8 月確定，嗣並與前開施用毒
    品案件經臺中地院裁定合併應執行有期徒刑1 年2 月確定，
    經接續前開停止戒治後執行，於94年1 月11日縮短刑期假釋
    出監，至94年2 月2 日因假釋期滿未經撤銷假釋而以執行完
    畢論（構成累犯）；其再於94年間，因竊盜案件，經本院於
    94 年6月6 日，以94年度易字第207 號判決判處有期徒刑1
    年，於同年月30日確定；繼於同年間，因施用第一級毒品案
    件，經本院於94年10月17日，以94年度訴字第689 號判決判
    處有期徒刑1 年，於同年月31日確定，嗣並與前開竊盜案件
    經本院裁定合併應執行有期徒刑1 年10月確定，於95年9 月
    18 日 縮短刑期假釋出監，至96年2 月4 日因假釋期滿未經
    撤銷假釋而以執行完畢論（構成累犯）；其另於97年間，因
    施用第一級毒品案件，經本院於97年3 月14日，以97年度訴
    字第103 號判決判處有期徒刑10月確定，於同年月31日確定
    ，於98年2 月20日縮短刑期執行完畢（構成累犯）；又於98
    年間，因同時施用第一、二級毒品案件，經本院於98年10月
    30日，以98年度訴字第754 號判處有期徒刑11月確定（未構
    成累犯）。詎其仍不知悔改，復基於施用第一級毒品海洛因
    之犯意，於99年1 月19日15時許，在雲林縣虎尾鎮○○路○
    段59號2 樓之7 之居處，以針筒注射之方式，施用海洛因1
    次。嗣於翌日9 時35分許，為警在上址查獲，並扣得海洛因
    2 包（毛重0.45公克）、注射針筒3 支及削尖吸管1 支，且
    經甲○○同意採集其尿液送驗後，呈嗎啡陽性反應。
二、案經雲林縣警察局刑警大隊移送臺灣雲林地方法院檢察署檢
    察官偵查起訴。
    理  由
一、上揭事實，業據被告甲○○於警詢、偵查及本院準備程序暨
    審理時均坦承不諱，又被告於為警查獲時，經採尿送驗，由
    臺灣檢驗科技股份有限公司以酵素免疫分析法（ＥＩＡ）初
    步檢驗，再以氣相層析質譜儀法（ＧＣ／ＭＳ）確認檢驗結
    果結果，呈嗎啡陽性反應，此有臺灣檢驗科技股份有限公司
    99年2 月3 日出具之濫用藥物尿液檢驗報告及雲林縣警察局
    刑警大隊委託檢驗尿液代號與真實姓名對照認證單影本各1
    紙（詳偵查卷第17頁、第18頁）附卷可稽。另查獲扣案之白
    色粉末2 包（毛重0.45公克，驗餘淨重0.1713公克），經送
    行政院衛生署草屯療養院鑑定，結果均檢出第一級毒品海洛
    因成分，有該院99年2 月22日草療鑑字第0990200123號鑑定
    書1 紙附在本院卷可佐，另有注射針筒3 支及削尖吸管1 支
    扣案可憑，足徵被告此部分施用毒品之自白與事實相符，堪
    以採信。而按92年7 月9 日修正公布，並於93年1 月9 日施
    行之毒品危害防制條例刪除2 犯及3 犯之規定，一改修法前
    繁雜之處遇程序，僅將施用毒品者簡化區分為初犯、再犯，
    並認施用毒品者係屬病患性犯人，以觀察、勒戒戒除其身癮
    ，並以強制戒治去除其心癮。經觀察、勒戒或強制戒治執行
    完畢釋放後，若係5 年後再犯該條例第10條施用毒品罪者，
    與同條例第20條第1 項、第2 項關於「初犯」之處理方式相
    同，檢察官應先聲請法院裁定令被告入勒戒處所觀察、勒戒
    ，並視有無繼續施用毒品傾向，決定應予釋放、為不起訴之
    處分，或應聲請法院裁定令入勒戒處所強制戒治；若係5 年
    內「再犯」同條例第10條施用毒品罪者，依同條例第23條第
    2 項規定，檢察官則應依法追訴。觀諸該條例第20條第3 項
    之修正理由：「觀察、勒戒或強制戒治5 年後再犯者，顯見
    前所實施之觀察、勒戒或強制戒治已足以遮斷其施用毒品之
    癮，為期自新及協助其戒除毒癮，對此5 年後再犯者，爰明
    定仍適用初犯之規定，先經觀察、勒戒、強制戒治之程序。
    」及同條例第23條第2 項之修正理由：「為配合簡化施用毒
    品犯之刑事處遇程序，並鑑於經觀察、勒戒或強制戒治執行
    完畢釋放後5 年內再犯者，其再犯率甚高，原據以實施之觀
    察、勒戒及強制戒治既已無法收其實效，自應施以刑事處遇
    」，顯然如施用毒品者係前經觀察、勒戒或強制戒治等治療
    程序執行完畢5 年後，始再施用毒品之「初犯」，因前所執
    行之觀察、勒戒或強制戒治已足收戒除毒癮之效，自應重新
    執行觀察、勒戒或強制戒治等治療程序，並於治療程序執行
    完畢後，由檢察官為不起訴處分，毋庸對之追訴處罰；反之
    ，在「再犯」之情形，因其先前所為治療程序顯未能收戒斷
    毒癮之效，且考量施用毒品者之再犯率偏高，乃簡化其刑事
    處遇程序，而逕予追訴處罰，不再施以治療程序。參酌上開
    立法理由，修正毒品危害防制條例就施用毒品者，祇於「初
    犯」及「5 年後再犯」二種情形，有其追訴條件之限制，即
    須於初犯經觀察、勒戒或強制戒治釋放後，5 年內均無施用
    毒品之行為，始能認其前所實施之觀察、勒戒或強制戒治已
    足遮斷毒癮，而得於5 年後再犯時，再予適用初犯之規定，
    重行觀察、勒戒等程序。倘5 年內已經再犯，被依法追訴處
    罰，縱其第3 次（或第3 次以上）施用毒品之時間在初犯釋
    放5 年以後，即與「5 年後再犯」之情形有別，且因已於「
    5 年內再犯」，顯見其再犯率甚高，原實施觀察、勒戒或強
    制戒治，已無法收其實效，而無5 年戒斷期之存在，自無再
    經觀察、勒戒及強制戒治之必要，即應依該條例第10條處罰
    ，始符新法修正之本旨（最高法院95年度臺非字第59號、第
    65號判決意旨同此）。經查：本案被告前因施用毒品案件，
    於91年間經觀察、勒戒及強制戒治執行完畢釋放後，又於5
    年內，因再施用毒品，經法院判處有期徒刑確定，足認被告
    於5 年內已再犯，經依法追訴處罰，係「五年內再犯」案件
    ，縱其於本案上開時地再度施用毒品之時間，在初犯經觀察
    、勒戒及強制戒治執行完畢釋放5 年以後，已不合於「五年
    後再犯」之規定，仍屬「五年內再犯」案件，且因已於「五
    年內再犯」，顯見其再犯率甚高，原實施觀察、勒戒，已無
    法收其實效，依最高法院95年第7 次刑事庭會議決議意旨，
    即應依該條例第10條追訴處罰。從而，本案事證明確，被告
    施用第一級毒品1 次之犯行，堪以認定，應依法論科。
二、按海洛因係毒品危害防制條例第2 條第2 項第1 款所規範之
    第一級毒品，被告予以施用，核其所為，係犯同條例第10條
    第1 項之施用第一級毒品罪。其施用第一級毒品海洛因前、
    後，持有第一級毒品海洛因之低度行為，均為施用之高度行
    為所吸收，不另論罪。又被告前有事實欄所載科刑、執行前
    案紀錄，有臺灣高等法院被告前案紀錄表在卷可憑，於前案
    有期徒刑執行完畢後5 年內，故意再犯有期徒刑以上之本案
    之罪，應論以累犯，依刑法第47條第1 項之規定予以加重其
    刑。爰審酌被告前有多次前科，此有臺灣高等法院被告前案
    紀錄表附卷可憑，且經觀察、勒戒及強制戒治執行完畢釋放
    後，竟仍不知改悔，陷於毒癮而難以自拔，危害國民健康，
    及其犯罪之動機、手段、於本件犯罪後尚能坦承犯行，態度
    良好等情，量處如主文所示之刑。
三、扣案之白色粉末2 包（驗餘淨重0.1713公克），經送行政院
    衛生署草屯療養院鑑定，結果均檢出第一級毒品海洛因成分
    ，有該院99年2 月22日草療鑑字第0990200123號鑑定書1 紙
    附在本院卷內可佐，已如上述，係查獲之第一級毒品，不問
    是否屬於犯人所有，爰依毒品危害防制條例第18條第1 項前
    段之規定，一併諭知沒收銷燬之；另扣案包裹上開第一級毒
    品海洛因之外包裝袋2 個，並非不可與毒品分離，其係毒品
    之外包裝，用於包裹毒品、及其所有注射針筒3 支及削尖吸
    管1 支，均乃被告所有供施用海洛因所用（但非專用）之物
    ，爰依刑法第38條第1 項第2 款、第3 項之規定一併宣告沒
    收之。
據上論斷，依刑事訴訟法第273 條之1 第1 項、第299 條第1 項
前段，毒品危害防制條例第10條第1 項、第18條第1 項前段，刑
法第11條前段、第47條第1 項、第38條第1 項第2 款，判決如主
文。
本案經檢察官陳詠薇到庭執行職務。
中    華    民    國    99    年    4     月    30    日
                  刑事第三庭  法  官  張文俊
以上正本證明與原本無異。
如不服本判決，應於收受送達後10日內，向本院提出上訴書狀，
並應敘述具體理由；其未敘述上訴理由者，應於上訴期間屆滿後
20日內，向本院補提理由書（須按他造當事人之人數附繕本），
「切勿逕送上級法院」。
                              書記官  金雅芳
中    華    民    國    99    年    4     月    30    日
附錄本案論罪科刑法條全文：
毒品危害防制條例第10條
施用第一級毒品者，處六月以上五年以下有期徒刑。
施用第二級毒品者，處三年以下有期徒刑。

司法院資訊處製作；財團法人民間司法改革基金會備份。
